【裁判字號】    98,抗,49
【裁判日期】    980203
【裁判案由】    拆屋交地強制執行
【裁判全文】
臺灣高等法院臺中分院民事裁定            98年度抗字第49號
抗  告  人  丙○○
相  對  人  乙○○○
相  對  人  甲○○
上列當事人間聲請拆屋交地強制執行事件，抗告人對於中華民國
97年12月22日臺灣臺中地方法院97年度執字第16796號裁定提起抗
告，本院裁定如下：
    主  文
原裁定廢棄，發回臺灣臺中地方法院。
    理  由
一、抗告意旨略以：(一)抗告人確曾於民國97年3月1日僱用吊車至
    現場，欲執行原法院96年度訴字第2907號和解筆錄之內容，
    詎相對人罔顧和解內容，仍擅自添加鐵條等物品於其所有台
    中縣烏日鄉○○段56-8地號土地上，並在旁阻擾抗告人拆除
    板模，致抗告人無法於該日執行，有當日板模拆除工人林明
    雄、游政淵、林俊哲、鄰右即地方民意代表賴伯麟、及高明
    昌吊車有限公司駕駛等當時到場之人所出具之證明書可證。
    (二)原執行法院審認本件應按兩造約定之日為拆除行為，如未
    於該日執行，執行名義即失其效力，原審似以期日之經過為
    執行名義之解除條件，惟本件執行名義純係命相對人為一定
    之容忍行為，相對人未於兩造約定之上開期日容忍抗告人為
    拆除行為，反阻擾抗告人致本件無法執行，其顯係以不正當
    行為阻止條件之成就，依民法第101條第1項規定，該條件應
    視為已成就，故本件執行名義之執行事項（即容忍拆除之行
    為）仍然存在，原執行法院自可依法執行；又抗告人本需於
    97年3月1日動工執行拆除被拒後，始能聲請強制執行，是原
    執行法院認本件之容忍行為乃執行名義未載之事項，且已逾
    時無從執行云云，應有誤會。(三)再者，抗告人係本於民法第
    792條相鄰關係為請求，有抗證2所附之起訴狀可證，原審遽
    以民法第467條第1項之借貸關係為駁回之依據，自有未洽。
    又抗告人係於97年3月1日後始收受上開和解筆錄，自亦無法
    於該期日為強制執行之聲請，請鈞院調閱上開案件之送達回
    證即可明瞭。(四)綜上所述，兩造和解筆錄既同意抗告人使用
    相對人土地之上空，縱約定期日經過，該和解內容之執行名
    義應仍存在，自可為強制執行；況依民法第 111條但書規定
    ，法律行為除去不能執行之部分仍可成立，是本件執行名義
    縱已逾期仍應可執行。原審就本件法律性質、及執行名義未
    能執行之原因事實經過未予詳查，即駁回抗告人強制執行之
    聲請，容有未洽，爰提起本件抗告，請求廢棄原裁定，並發
    回原法院民事執行處更為執行等語。
二、經查：抗告人持原法院96年度訴字第2907號使用土地等事件
    和解筆錄為執行名義，聲請對相對人強制執行，執行名義之
    內容為上開和解筆錄第一項：即相對人同意抗告人於97年3
    月1日上午9時至下午1時容許抗告人使用坐落台中縣烏日鄉
    ○○段58地號土地全部之上空。容許使用之方法為由抗告人
    僱用吊車停靠在同段56-1、58-1地號中間，吊載工人兩名以
    伸縮手臂通過相對人所有上開系爭土地上空，以拆除坐落台
    中縣烏日鄉○○段55-9地號土地上即台中縣政府 (95)府工
    建建字第01745號建造執照蓋建房屋使用之板模。有抗告人
    提出之該和解筆錄正本在卷可稽（見原法院執行卷第15頁）
    ，則本件執行名義係命相對人容忍抗告人一定行為之請求。
    而抗告人主張其已依上開和解筆錄內容，於該日僱用吊車至
    現場，欲執行和解筆錄所示之行為，卻遭相對人置放鐵條在
    台中縣烏日鄉○○段56-8地號土地上，並在旁阻擾其拆除板
    模行為，致其無法於該日執行等語，並提出該日前往拆除板
    模之工人林明雄、游政淵、林俊哲等人出具之證明書在卷可
    證 (見本院卷抗證1)；又相對人於原執行法院調查中，亦不
    否認抗告人於該日有前往要拆除板模，因施工時吊車停放在
    相對人家門口，妨礙相對人出入等情（見原法院執行卷第84
    頁)，依上開事證所示，足見；抗告人確已依本件執行名義
    所示之時間前往現場，請求相對人容忍其使用土地之行為，
    惟因雙方對執行方法生有齟齬，致執行無效果。按本件執行
    名義既係合法成立，抗告人已陳明其執行無效之緣由，依法
    自得聲請法院強制執行，原執行法院以上開和解筆錄，並無
    約定相對人於該約定時間外須為一定行為、或不為一定行為
    ，抗告人逾時請求執行為由，駁回抗告人依上開和解筆錄第
    一項之強制執行聲請，容有未洽，抗告人提起本件抗告，為
    有理由，自應由本院廢棄原裁定，發回原執行法院為適法之
    處理。
三、依強制執行法第30條之1，民事訴訟法第492條，裁定如主文
    。
中    華    民    國    98    年    2     月    3     日
                  民事第四庭    審判長法  官  陳蘇宗
                                      法  官  黃永祥
                                      法  官  張浴美
以上正本係照原本作成。
不得再抗告。
                                      書記官  郭振祥
中    華    民    國    98    年    2     月    4     日
                                                      Ｅ


司法院資訊處製作；財團法人民間司法改革基金會備份。
